【裁判字號】    97,台上,4024
【裁判日期】    970821
【裁判案由】    違反毒品危害防制條例等罪
【裁判全文】
最高法院刑事判決            九十七年度台上字第四０二四號
上  訴  人  甲○○
選任辯護人  劉家榮律師
上列上訴人因違反毒品危害防制條例等罪案件，不服台灣高等法
院高雄分院中華民國九十七年六月十九日第二審更審判決（九十
六年度上更(一)字第四三六號，起訴案號：台灣屏東地方法院檢察
署九十五年度偵字第四四二一號），提起上訴，本院判決如下：
    主  文
上訴駁回。
    理  由
按刑事訴訟法第三百七十七條規定：上訴於第三審法院，非以判
決違背法令為理由不得為之；是提起第三審上訴，應以原判決違
背法令為理由，係屬法定要件；如果上訴理由書狀並未依據卷內
訴訟資料具體指摘原判決不適用何種法則或如何適用不當，或所
指摘原判決違法情事，顯與法律規定得為第三審上訴理由之違法
情形不相適合時，均應認其上訴為違背法律上之程式，予以駁回
。本件原判決撤銷第一審科刑判決，改判論處上訴人甲○○販賣
第一級毒品二罪罪刑（均處有期徒刑十五年，應執行有期徒刑二
十年）。上訴人之上訴意旨略稱：（一）原判決屢以推測之方式
，推論證人王鵬雄之警詢及偵查中證述為可採，其於原審有利於
上訴人之證言則非可採，在在顯示原審僅係以合理之懷疑與其所
稱之經驗法則，遽爾論處上訴人販賣第一級毒品二罪刑，自屬理
由不備。況且依憑上訴人所使用之0000000000號行動
電話之通聯紀錄，至多僅能證明王鵬雄於該通聯紀錄所顯示之時
間，與上訴人通過電話，尚不足以證明該通話內容即在討論毒品
交易之事，而警方顯係先調閱上開通聯紀錄後，再依據該通聯紀
錄詢問證人王鵬雄，加上王鵬雄主觀上認為其為警查獲全係肇因
於上訴人，其因怨懟而為不利於上訴人之證述，不應作為不利於
上訴人判斷之證據。（二）原判決理由記載：「甲○○於民國九
十五年七月十二日及七月十九日十三時許，由王鵬雄以公共電話
及其所使用之0000000000號行動電話與甲○○所申請
之0000000000號行動電話聯絡達成買賣毒品合意，每
次價格均為新台幣（下同）五百元一小包海洛因，並均約定以屏
東縣麟洛交流道附近為毒品交易地點，由甲○○攜帶毒品海洛因
至約定地點，將毒品海洛因交予王鵬雄，王鵬雄則交付五百元予
甲○○完成交易等情，業據證人王鵬雄於檢察官偵查中證述綦詳
」，與其理由內另說明：「證人王鵬雄於警、偵訊中固均證述其
自九十五年五月中旬起，至同年七月二十一日止，曾向被告（即
上訴人，下同）購買海洛因六次之多……，則證人王鵬雄就此部
分究竟係向被告購買毒品，或係單純委請被告幫忙調貨，或係與
被告同出資合買毒品，證人所述前後不一，又均經具結，已無從
確認何者為真實可採，更無從確認被告有從中牟利之意思或獲利
之事實；況查證人王鵬雄所指證向被告購買第一級毒品，並非當
場查獲之交易現行犯，亦無所購買之毒品扣案可證」，顯相牴觸
，有判決理由矛盾之違法。（三）原判決既認定供上訴人轉售之
海洛因毒品係購自綽號「狐狸」之人，證人王鵬雄亦證述曾向「
狐狸」購買海洛因毒品，則「狐狸」與上訴人是何關係？「狐狸
」是否業經查獲？上訴人有無毒品危害防制條例第十七條減輕其
刑規定之適用？原審未依職權傳喚「狐狸」到庭查證明白，顯有
判決不備理由之違法等語。
惟查：原判決綜合卷內之證據資料及調查證據之結果，認定上訴
人有其事實欄所載之犯行，已於理由內詳敘其調查證據之結果及
取捨證據認定之理由，並就上訴人否認犯罪所持之辯解，認非可
採，以及證人王鵬雄於第一審所為有利於上訴人之證述，認非可
執為有利於上訴人認定之依據，分別予以指駁或說明。復說明認
定上訴人販賣海洛因毒品予王鵬雄係意圖營利所憑之證據及其理
由。從形式上觀察，原判決並無理由不備、理由矛盾、證據調查
未盡等違背法令之情形。上訴意旨（一）置原判決事實欄明確認
定及理由內已詳予說明之事項於不顧，仍執原判決已敘明非可執
為有利於上訴人認定之證人王鵬雄之第一審證述，指摘原判決理
由不備，而就事實審法院採證認事自由判斷職權之合法行使，再
為單純事實上爭執，自非合法之第三審上訴理由。至於原判決理
由記載：「甲○○於九十五年七月十二日及七月十九日十三時許
，由王鵬雄以公共電話及其所使用之0000000000號行
動電話與甲○○所申請之0000000000號行動電話聯絡
達成買賣毒品合意，每次價格均為五百元一小包海洛因，並均約
定以屏東縣麟洛交流道附近為毒品交易地點，由甲○○攜帶毒品
海洛因至約定地點，將毒品海洛因交予王鵬雄，王鵬雄則交付五
百元予甲○○完成交易等情，業據證人王鵬雄於檢察官偵查中證
述綦詳（見偵查卷第二四三頁至第二四四頁）」，係說明採納證
人王鵬雄於九十五年八月二十三日檢察官訊問時之證述，作為認
定事實之基礎；此與其理由內另說明非可採為不利於上訴人認定
之證人王鵬雄偵查中證述（係指偵查卷第一三０頁筆錄所記載之
王鵬雄證言），並非同一次證言，自無矛盾可言。上訴意旨（二
）執此指摘原判決理由矛盾，顯非依據卷內資料而為主張。又原
判決雖認定上訴人轉售予王鵬雄之海洛因毒品係向綽號「狐狸」
之人購得，惟就該綽號「狐狸」者究係何人，上訴人於原審準備
程序及審理期日僅供稱：「『狐狸』為年約五十歲的成年人，我
們都打『狐狸』的行動電話聯絡的，他的行動電話號碼我已忘記
了，都是由我手機撥打給『狐狸』，我也忘了我的手機號碼」、
「（問：『狐狸』住在何處？）住在麟洛」、「（問：『狐狸』
真實姓名為何？）我不知道」（見原審卷第五七頁、第九九頁）
；既未詳細說明其與「狐狸」之關係，亦未提供可循線查明「狐
狸」真實身份之具體線索，則原判決就已屬無從調查之上開證據
未依職權查證，顯難任指為違法。上訴意旨（三）以此指摘原判
決理由不備，尚不足以辨識原判決已具備違背法令之形式要件。
綜上所論，本件上訴違背法律上之程式，予以駁回。
據上論結，應依刑事訴訟法第三百九十五條前段，判決如主文。
中    華    民    國  九十七  年    八    月  二十一  日
                      最高法院刑事第八庭
                          審判長法官  林  永  茂
                                法官  吳  昆  仁
                                法官  蘇  振  堂
                                法官  蕭  仰  歸
                                法官  何  菁  莪
      本件正本證明與原本無異
                                      書  記  官
中    華    民    國  九十七  年    八    月  二十七  日
                                                      K


司法院資訊處製作；財團法人民間司法改革基金會備份。
